臺灣高等法院民事判決　　　　　　　　 95年度再易字第184號
再　審　原　告　乙○
訴 訟 代 理 人　廖信憲律師
視同 再審 原告　丙○○
再　審　被　告　甲○○
訴 訟 代 理 人　蕭伍榮律師
上列當事人間確認債權存在事件，再審原告對於中華民國95年11
月28日本院94年度上易字第761號確定判決提起再審之訴，經本
院於96年3月21日言詞辯論終結，本院判決如下：
    主      文
再審原告之訴駁回。
再審訴訟費用由再審原告負擔。
    事實及理由
壹、程序方面
一、視同再審原告丙○○（下稱丙○○）經合法通知，未於言詞
    辯論期日到場，核無民事訴訟法第386條各款所列情形，爰
    依再審被告聲請，由其一造辯論而為判決。
二、按民事訴訟之再審程序，係對於已確定之判決聲明不服，原
    訴訟程序已因確定判決而訴訟繫屬消滅，其程序乃由不服該
    確定判決之當事人，以提起再審之訴之方法行之，形式上為
    新開始之起訴程序，亦即以提起訴訟法上形成之訴之方法，
    對於確定判決聲明不服。既係以起訴方法行之，則受理再審
    之訴之法院，無論係何一審級，均應依起訴之程序，審究其
    起訴在程序上是否合法。有關再審程序之合法要件，除仍適
    用一般起訴程序即民事訴訟法第249條第1項規範之合法要件
    外，再審之訴並有其特別合法要件。例如：再審之訴之起訴
    狀是否符合同法第501條之法定程式；再審之訴提起有無逾
    越同法第500條之法定不變期間；提起再審之訴之法院是否
    為同法第499條之法定專屬管轄法院等。所謂再審之訴應以
    訴狀依民事訴訟法第501條第1項第4款規定表明再審理由，
    必須具體指摘該項確定判決有同法第496條第1項或第497條
    之事由。再審之訴在程序上合法者，法院始得進而審究其是
    否具有民事訴訟法第496條第1項或第497條之再審理由。至
    其主張之再審理由是否實在，則為再審之訴有無理由之問題
    （最高法院29年抗字第283號、48年台抗字第157號判例參照
    ）。次按再審之訴，應於三十日之不變期間內提起。前項期
    間，自判決確定時起算，判決於送達前確定者，自送達時起
    算；其再審之理由發生或知悉在後者，均自知悉時起算。但
    自判決確定後已逾五年者，不得提起。又再審之訴，專屬為
    判決之原法院管轄。民事訴訟法第500條第1項、第2項及同
    法第499條第1項分別定有明文。
三、查本院94年度上易字第761號判決（下稱原確定判決，該事
    件下稱原訴訟事件）係不得上訴第三審事件，故於原確定判
    決宣示時，即民國95年11月28日即告確定，嗣於同年12月5
    日寄存送達再審原告，此有送達證書在卷可稽（見原確定判
    決卷第168頁）。而再審原告於95年12月22日提起本件再審
    之訴，有民事再審狀之收文戳章在卷可參（見本院卷第1頁
    ）。因此，再審原告提起再審之訴，顯未逾30日之法定不變
    期間。又再審原告提起本件再審之訴，依其於再審起訴狀所
    載，該訴狀已表明：（一）當事人及法定代理人；（二）聲
    明不服之判決及提起再審之訴之陳述；（三）應於如何程度
    廢棄原判決及就本案如何判決之聲明；（四）以民事訴訟法
    第496條第1項第1款及第497條為再審理由，並遵守不變期間
    之證據，復有再審原告之民事再審起訴狀附於本院卷可憑（
    見本院卷第1頁至第13頁）。職是，再審原告提起再審之訴
    ，符合上開關於再審之訴之法定程式、專屬本院管轄，及應
    於原確定判決送達日起算30日不變期間內提起等規定。從而
    ，再審原告提起本件再審之訴，程序上堪認合法，本院應進
    而審究本件是否符合民事訴訟法第496條第1項第1款、第497
    條之再審事由，合先敘明。
貳、實體方面
一、再審原告主張：依證人張國鎮之證言，足證伊與丙○○於87
    年5月29日訂立之覺書（下稱系爭覺書）業經合意解除。且
    伊與丙○○共同投資嘉義縣竹崎鄉○○○段884之1地號土地
    （下稱系爭土地）中丙○○應得之應有部分權利義務，業已
    履行完畢，伊對於丙○○並無新台幣（下同）223萬元之金
    錢債務，原確定判決就此重要證據，未為斟酌。又依證人黃
    芳明之證言，足證丙○○已取回投資購買系爭土地應得之權
    利，即系爭土地應有部分4分之1，而於89年8月17日移轉登
    記與黃芳明，做為丙○○積欠黃芳明70萬元之擔保，黃芳明
    未向游文福或伊買受系爭土地應有部分4分之1，由是益證，
    系爭覺書業經伊與丙○○合意解除，原確定判決就此部分之
    判決理由，認事採證違背證據法則。再依丙○○於臺灣基隆
    地方法院（下稱基隆地院）94年1月6日答辯狀之陳述（下稱
    系爭丙○○答辯狀），可見系爭覺書所示之法律關係已了結
    完畢，伊與丙○○間就系爭土地已無債權債務關係，原確定
    判決理由與卷內證據資料矛盾，顯違反證據法則及論理法則
    。縱令伊與丙○○間之系爭覺書仍然有效，惟通觀系爭覺書
    全文，其第2點約定文義意思表示係債務承擔，雖未經丙○
    ○之債權人台北國際商業銀行股份有限公司（下稱台北國際
    商銀）承認，而對台北國際商銀不生效力，但於系爭覺書合
    意解除前，於兩造間仍有效存在，且不因而使丙○○對伊取
    得請求給付180萬元之金錢債權。原確定判決既認定伊應代
    償丙○○所欠台北國際商銀之借款債務並未履行，卻又認定
    系爭覺書第2點約定並非債務承擔，僅係兩造約定如何代為
    清償債務之方法，而認定伊仍欠丙○○180萬元金錢債務，
    屬適用法規顯有錯誤之再審事由。準此，爰依民事訴訟法第
    496條第1項第1款、第497條提起再審之訴。並聲明（一）原
    確定判決及基隆地院93年度訴字第550號判決（下稱基隆地
    院判決）均廢棄。（二）再審被告在原訴訟事件第一審之訴
    駁回。
二、再審被告則以：原確定判決斟酌全辯論意旨，認再審原告於
    原訴訟事件第二審始辯稱系爭覺書業經解除云云，係再審原
    告編撰，系爭覺書未經再審原告、丙○○合意解除廢止，故
    無斟酌證人張國鎮證言之必要，要屬事實審法院職權行使及
    證據取捨範疇，並於原確定判決理由第六點說明事證已臻明
    確，其餘攻防方法與判決結果不生影響而為論斷。又伊否認
    丙○○欠黃芳明70萬元，黃芳明復未提出丙○○欠伊70萬元
    之債權證明，再審原告對此亦未舉證以實其說。況依系爭土
    地登記簿謄本記載，游文福移轉系爭土地應有部分4分之1予
    黃芳明之原因為買賣，難認與再審原告、丙○○間有何關聯
    ，尤不能推論係依丙○○指示而為。而就證人黃芳明證言之
    不可採，業經原確定判決之判決理由詳予指駁。至系爭丙○
    ○答辯狀所稱：再審原告業依系爭覺書履行完畢，顯不實在
    ，再審原告引用系爭丙○○答辯狀內容，顯然無據，另系爭
    覺書第2點約定，乃為再審原告就應給付丙○○223萬元中20
    0萬元之給付方法所為約定，目的在縮短給付流程，與債務
    承擔尚屬有間。原確定判決認定並非債務承擔，洵屬有據，
    且已於判決理由說明非債務承擔所得心證等語，資為抗辯。
    並聲明：再審之訴駁回。
三、再審原告與再審被告不爭執之事實（見本院96年2月12日準
    備程序筆錄）
（一）再審被告執有基隆地院89年10月5日基院政民執實3973字
      第30134號債權憑證，其上載有丙○○應給付再審被告100
      萬元及法定遲延利息全未受償。
（二）再審原告與丙○○2人於87年5月29日訂有系爭覺書，其上
      載明：再審原告與丙○○2人共同投資系爭土地，丙○○
      之股份，經估價為223萬元。
（三）再審原告與丙○○2人協議：再審原告須依系爭覺書第2點
      、第3點償還丙○○之銀行借款180萬元及私人借貸20萬元
      後，將餘款23萬元交還丙○○；丙○○則願將土地所有權
      讓與再審原告。
（四）系爭覺書記載：茲有再審原告、丙○○等2人就產權與債
      務達成協議如下：1、系爭土地丙○○所投資的股份，經
      估價為223萬元。自即日起同意將所有權讓與再審原告。2
      、丙○○向台北區中小企銀借款180萬元、向游晴龍及游
      秋菊各借款10萬元，共計200萬元的債務，即日起由再審
      原告償還（包括利息）。3、剩下23萬元再審原告必須於8
      9年5月29日前償還給丙○○。
（五）再審被告先以上開執行名義所載債權100萬元中之50萬元
      ，就丙○○對於再審原告之223萬元債權中之50萬元向基
      隆地院聲請強制執行，基隆地院囑託臺灣嘉義地方法院（
      下稱嘉義地院）執行，嘉義地院乃核發93年度執助字第29
      6號執行命令，再審原告提出聲明異議，否認丙○○有債
      權存在。再審被告依強制執行法第120條之規定，提起本
      件確認之訴；嗣後，再審被告並向基隆地院聲請追加執行
      之金額為100萬元及自87年6月29日起至清償日止按年息百
      分之五計算之利息及執行費用。於本件訴訟中，請求確認
      丙○○對再審原告有150萬元之債權存在。
（六）丙○○之不動產（見基隆地院卷第100頁所示，下稱系爭
      不動產）應有部分，本由訴外人李美瑤拍定，嗣再審原告
      則以共有人身分，於88年2月5日向臺灣臺北地方法院（下
      稱臺北地院）具狀陳明，願以拍定價格優先購買丙○○之
      系爭不動產應有部分，並經法院通知繳納255萬8000元後
      ，由訴外人台北國際商銀受分配157萬6651元。
（七）再審被告與丙○○於87年3月18日訂立買賣契約，丙○○
      收受再審被告之買賣價金56萬元後未能提出過戶相關資料
      俾辦理移轉登記而違約，再審被告乃解除買賣契約。根據
      買賣契約第6點約定：「乙方（即丙○○）違約或不與甲
      方（即再審被告）履行買賣時，應於違約日起拾日內將所
      收款項悉數退還外另備同額之違約金付與甲方。」因此，
      丙○○依約除須返還再審被告已付之買賣價金56萬元外，
      另須給付56萬元之違約金給再審被告。再審被告考量丙○
      ○之經濟狀況欠佳，乃就12萬元讓步。丙○○因而開立2
      張本票予再審被告，合計100萬元；因上開本票屆期未獲
      清償，乃向基隆地院聲請核發支付命令並確定在案。
（八）游文福於89年8月17日移轉系爭土地應有部分4分之1與黃
      芳明，登記原因：買賣（見基隆地院卷第94頁）。
（九）上揭事實，並有兩造不爭執其形式真正（見本院同上筆錄
      ）之債權憑證、系爭覺書、嘉義地院執行命令、上訴人聲
      明異議狀、系爭土地之登記謄本、上訴人之優先承買聲請
      狀、臺北地院執行處通知、發款單、丙○○與再審被告間
      之不動產買賣契約、戶口名簿、本票、基隆地院支付命令
      及確定證明、嘉義地院執行命令（以上除登記謄本外，均
      為影本）附卷可稽（見基隆地院卷第8頁至第12頁、第93
      頁至第101頁、第116頁至124頁），自堪信為真實。
四、本件經本院於96年2月12日與再審原告、再審被告整理並協
    議簡化之爭點為（見本院同上筆錄，並依本院論述之先後順
    序而調整其次序；又原列爭點「（一）再審原告提起再審之
    訴，程序是否合法？」部分，業經論述如上壹之二、三所示
    ，於茲不贅，均先此敘明）
（一）再審原告提起再審之訴，是否符合民事訴訟法第497條之
      再審事由？
  １、張國鎮之證言是否足以證明「系爭覺書業經丙○○、再審
      原告合意解除，且丙○○就系爭土地中應得之應有部分權
      利義務，業已履行完畢」等節（下稱系爭事項）？
  ２、黃芳明之證言是否足以證明系爭事項？
  ３、系爭丙○○答辯狀是否足以證明系爭事項？
  ４、系爭覺書是否業經丙○○、再審原告合意解除？丙○○就
      系爭土地中應得之應有部分權利義務，是否已履行完畢？
（二）再審原告提起再審之訴，是否符合民事訴訟法第496條第1
      項第1款之再審事由？
  １、倘系爭覺書有效，再審原告與丙○○就其中第2點約定之
      真意為何？性質為何？
  ２、若系爭覺書有效，丙○○對於再審原告之債權數額為若干
      ？
五、茲分別論述如下
（一）再審原告以民事訴訟法第497條之再審事由而提起再審之
      訴，為無理由。
  １、張國鎮之證言不足以證明系爭事項。
  （１）證人張國鎮於原訴訟事件證稱：丙○○在臺北市的1棟
        房子被拍賣，再審原告無法替丙○○償還180萬元，房
        子被拍賣後的價款，就清償系爭覺書第2點銀行的180萬
        元；當時有爭議到伊家來，找伊母親主持公道，伊母親
        問丙○○是要拿錢還是要拿回土地，結果丙○○拿回土
        地，所以系爭覺書無法履行，當時沒有說系爭覺書如何
        履行；後來伊帶他們到代書那辦理手續，即辦理系爭覺
        書上的土地登記，系爭土地原是合夥，登記在再審原告
        兒子名下，180萬元房屋賣了清償完畢，丙○○就將系
        爭土地應有部分4分之1拿回，但登記給誰伊不知道；因
        臺北的房屋被拍賣，無法償還，後來兩人爭吵，所以再
        審原告就說要拿錢是要多少錢？如要土地，就把土地登
        記回去，結果丙○○就將土地取回；伊只知道系爭土地
        是移轉給丙○○的親戚，但伊名字不清楚；丙○○投資
        200萬元，23萬元是利息補貼，當時是系爭土地過戶就
        算完畢云云（見原訴訟事件本院卷第44頁至第46頁）。
  （２）然查，再審被告執對丙○○之債權憑證，向基隆地院聲
        請強制執行，基隆地院囑託嘉義地院執行丙○○對於再
        審原告之債權，經嘉義地院核發93年度執助字第296號
        執行命令，再審原告提出聲明異議，否認丙○○對伊之
        債權存在。再審被告依強制執行法第120條之規定，提
        起原訴訟事件等節，為再審原告與再審被告所不爭執（
        見上三之（五）所示），並有債權憑證、再審原告之聲
        請異議狀、嘉義地院執行命令附卷足憑（見基隆地院卷
        第8頁、第10頁至第12頁、第123頁至124頁），應堪認
        為實在。
  （３）由是以察，再審原告早於93年10月間接獲嘉義地院執行
        命令時，即得悉再審被告聲請執行丙○○對再審原告之
        債權，且於93年10月29日委請吳啟勳律師出具聲明異議
        狀，向嘉義地院聲明異議，顯見再審原告對於再審被告
        之聲請對其執行丙○○之債權，應知之甚詳。
  （４）嗣再審被告於93年11月17日向基隆地院提起原訴訟事件
        （見基隆地院卷第6頁所示），該起訴狀內就系爭覺書
        之來龍去脈，敘述明確，並於93年12月13日送達再審原
        告（見基隆地院卷第22頁）。衡諸再審原告於原訴訟事
        件第一審程序進行中，曾委任吳啟勳律師處理相關事務
        （見基隆地院卷第23頁至第24頁；第35頁至第38頁；第
        58頁；第108頁至第109頁）；否認系爭覺書形式真正（
        見基隆地院卷第58頁）；否認再審原告與丙○○間有任
        何債權債務關係存在（見基隆地院卷第58頁、第108頁
        ）；原訴訟事件第一審程序歷時半年以上，合計7次庭
        期等情以觀，顯見再審原告對於原訴訟事件第一審程序
        應可進行充分之攻擊防禦，至為灼然。
  （５）然而，再審原告於原訴訟事件第一審程序，未曾抗辯系
        爭覺書業經伊與丙○○合意解除等節云云，佐諸丙○○
        於原訴訟事件第一審事件曾數次到庭，並曾陳述（見基
        隆地院卷第71頁至第72頁；第106頁），且具狀答辯（
        見基隆地院卷第43頁）；再審原告與丙○○為系爭覺書
        之當事人，對於系爭覺書是否合意解除，理應知之甚稔
        等節以察，可見再審原告於原訴訟事件第二審程序始辯
        稱：系爭事項云云，應非可信。蓋若真有其事，再審原
        告、丙○○於原訴訟事件第一審程序豈全未抗辯。
  （６）況且，丙○○之系爭不動產應有部分，本由李美瑤拍定
        ，嗣再審原告則以共有人身分，於88年2月5日向臺北地
        院具狀陳明，願以拍定價格優先購買丙○○之系爭不動
        產應有部分，並經法院通知繳納255萬8000元後，由台
        北國際商銀受分配157萬6651元等節，為兩造所無異詞
        （見上三之（六）所示）。是再審原告未依系爭覺書約
        定為丙○○還款，早為再審原告、丙○○所知悉，奈何
        越一年半之後，始合意解除系爭覺書，亦與常情有悖。
  （７）再細究張國鎮之證言，對於是否約定系爭土地應有部分
        4分之1逕由游文福移轉至黃芳明，並不知悉。且張國鎮
        亦未敘明系爭覺書如何經再審原告、丙○○合意解除。
        而丙○○始終未到庭陳述，焉得僅以張國鎮不完全之證
        言內容，即據以認定系爭事項。
  （８）是以，原確定判決認定：依丙○○於基隆地院所為供詞
        ，系爭覺書再審原告已經部分履行，並未表明已合意解
        除系爭覺書，且丙○○未於原訴訟事件第二審程序到庭
        ，再審原告片面供述系爭覺書已合意解除，未能舉證以
        實其說，其所為系爭覺書業經合意解除等抗辯，乃自行
        編撰，不足採信等節，應係認張國鎮之證言，並無斟酌
        必要，而於原確定判決事實及理由欄乙之六部分，敘明
        無庸逐一論述（見原確定判決第7頁），當可確定。
  （９）準此，張國鎮之證言，尚不足以證明系爭事項，洵堪認
        定。
  ２、原確定判決業已斟酌黃芳明之證言，故關於黃芳明之證言
      部分，不得據為民事訴訟法第497條之再審事由。
  （１）按民事訴訟法第497條所謂重要證據漏未斟酌，指前第
        二審言詞辯論終結前，已經存在，並已證據聲明之證據
        ，而第二審並未認為不必要，而仍忽略證據聲明未為調
        查，或已為調查，而未就其調查之結果予以判斷者而言
        。若已在前判決理由中說明其為不必要證據，或說明就
        調查之結果並不能為有利原告之事實判斷，則為已加斟
        酌，不得作為再審理由（參見王甲乙、楊建華、鄭健才
        合著民事訴訟法新論第711頁；吳明軒著中國民事訴訟
        法第1539頁）。
  （２）經查，原確定判決事實及理由欄乙之五（二）２部分，
        敘明：游文福與黃芳明間移轉系爭土地應有部分4分之1
        ，其移轉原因依基隆地院卷附土地登記謄本載為買賣，
        難見與再審原告、丙○○有何關係。足見黃芳明之證言
        ，非但與書面證據不符，亦與經驗法則有違等節（見原
        確定判決第5頁所示）。由是顯見，原確定判決就黃芳
        明之證言，業已於判決理由說明就調查之結果，不能為
        有利再審原告之事實判斷。是揆諸上開說明，原確定判
        決就黃芳明之證言業已斟酌，自不得作為再審理由，要
        屬彰彰明甚。
  ３、原確定判決業已斟酌丙○○之陳述，故關於系爭丙○○答
      辯狀，亦不得據為民事訴訟法第497條之再審事由。
  （１）卷查，原確定判決事實及理由欄乙之五（二）１部分，
        敘明：丙○○於基隆地院供稱：「乙○已經將錢還給我
        了，事情已經久了，我不會講，我沒有辦法提出收據證
        明乙○已經把錢還給我了」等語。依丙○○所為供詞，
        系爭覺書再審原告已經部分履行，並未表明已合意解除
        系爭覺書等節（見確定判決第5頁所示）。由是可知，
        原確定判決就丙○○於基隆地院之陳述，業已加斟酌，
        當屬無疑。
  （２）再查，系爭丙○○答辯狀未提及：系爭覺書業經合意解
        除，亦不能證明丙○○就系爭土地應得之應有部分權利
        義務，再審原告業已履行完畢云云。顯見系爭丙○○答
        辯狀與系爭事項無涉，且系爭丙○○答辯狀與丙○○於
        基隆地院之陳述，並無更有利於再審原告之處。
  （３）從而，原確定判決就丙○○於基隆地院之陳述，業已於
        判決理由說明就調查之結果，不能為有利再審原告之事
        實判斷。而系爭丙○○答辯狀，亦與丙○○之陳述相近
        ，是揆諸上２之（１）之說明，再審原告主張：原確定
        判決漏未斟酌系爭丙○○答辯狀為再審理由云云，自非
        可取。
  ４、系爭事項業經原確定判決認定綦詳，再審原告援引民事訴
      訟法第497條之再審事由，均非可採，為無理由。是故，
      關於原列爭點「系爭覺書是否業經丙○○及再審原告合意
      解除？丙○○就系爭土地中應得之應有部分權利義務，是
      否已履行完畢？」部分，自無再予論列之必要，併此指明
      。
（三）再審原告主張民事訴訟法第496條第1項第1款之再審事由
      ，而提起再審之訴，均為無理由。
  １、按所謂適用法規顯有錯誤者，不包括漏未斟酌證據及認定
      事實錯誤在內（最高法院63年台上字第880號判例意旨參
      照）；解釋意思表示，原屬事實審法院之職權，故事實審
      法院解釋意思表示所為法律上之判斷，不發生適用法規顯
      有錯誤之情形（最高法院71年度台聲字第224號判決要旨
      參照）；民事訴訟法第496條第1項第1款所謂適用法規顯
      有錯誤者，不包括認定事實錯誤，取捨證據失當、及判決
      不備理由之情形在內（最高法院71年度台再字第209號民
      事判決要旨）；查民事訴訟法第496條第1項第1款所謂適
      用法規顯有錯誤，係指就事實審所確定之事實適用法規顯
      有錯誤而言。至事實審取捨證據、認定事實容有不當，當
      事人僅得據為上訴理由，尚難以此指為合於前述適用法規
      顯有錯誤之再審原因（最高法院72年度台再字第125號判
      決要旨）。
  ２、再審原告主張：伊與丙○○間就系爭土地已無債權債務關
      係，原確定判決理由與卷內證據資料矛盾，顯違反證據法
      則及論理法則。依系爭覺書第2點約定文義，應屬債務承
      擔，丙○○不因此對伊取得金錢債權，屬適用法規顯有錯
      誤之再審事由云云。
  ３、但查，審諸原確定判決事實及理由欄乙之五（三）（四）
      部分已認定：系爭覺書並非再審原告承擔丙○○積欠台北
      國際商銀180萬元債務，而僅係丙○○與再審原告約定如
      何代為清償債務之方法而已，並非債務之承擔；再審原告
      仍欠丙○○180萬元（就丙○○向台北國際商銀貸款部分
      ），可確認丙○○對再審原告有150萬元債權（扣除基隆
      地院已確認之23萬元外，尚應確認127萬元），並已詳細
      說明其取捨證據及認定事實之依據等節（見原確定判決第
      5頁至第6頁）
  ４、據此足徵，再審原告上揭主張，無非係就原確定判決之證
      據取捨、事實認定或對於系爭覺書之解釋，再為爭執云云
      ，揆諸上開說明，非屬適用法規顯有錯誤情形，是再審原
      告依民事訴訟法第496條第1項第1款對原確定判決提起再
      審之訴，亦為無理由。
  ５、又再審原告上揭主張，非屬民事訴訟法第496條第1項第1
      款所示之再審事由。職是之故，原列爭點「倘系爭覺書有
      效，再審原告與丙○○就其中第2點約定之真意為何？性
      質為何？」「若系爭覺書有效，丙○○對於再審原告之債
      權數額為若干？」等部分，業經原確定判決認定甚明，本
      院不得再為審酌，併此指明。
六、綜上所述，再審原告依民事訴訟法第496條第1項第1款、第4
    97條等規定，提起本件再審之訴，為無理由，應予駁回。至
    本件再審之訴係由再審原告提起，與丙○○無涉，故訴訟費
    用應由再審原告單獨負擔，併此指明。
七、本件事證已臻明確，至於未論述之爭點；兩造其餘之攻擊或
    防禦方法；未經援用之證據，經本院斟酌後，認為均不足以
    影響本判決之結果，自無一一詳予論駁之必要，併此敘明。
八、據上論結，本件再審之訴為無理由，依民事訴訟法第78條、
    第85條第1項但書、第463條、第385條第1項前段，判決如主
    文。
中    華    民    國    96    年    3    月    28     日
                    民事第14庭
                        審判長法  官  許正順
                              法  官  魏麗娟
                              法  官  鍾任賜
正本係照原本作成。
不得上訴。
中　　華　　民　　國　　96　　年　　3 　　月　　29　　日
                              書記官  王敬端
